【裁判字號】    90,交上更(一),17
【裁判日期】    900815
【裁判案由】    過失致死
【裁判全文】
臺灣高等法院刑事判決                          九十年度交上更(一)字第一七號
    上  訴  人  臺灣基隆地方法院檢察署檢察官
    被      告  甲○○
    選任辯護人  李宜光
右上訴人因被告業務過失致人於死案件，不服臺灣基隆地方法院八十六年度交訴字第
二十五號中華民國八十七年四月三十日第一審判決（起訴案號：臺灣基隆地方法院檢
察署八十六年度偵續一字第三號），提起上訴，經判決後，由最高法院第二次發回更
審，本院判決如左：
    主    文
上訴駁回。
    理    由
一、公訴意旨略以：被告甲○○係海軍第三造船廠司機，係以從事駕駛為業務之人，
    於民國（下同）八十四年十二月十二日下午六時許，駕駛車號軍五八─七五二０
    三號之軍用交通車，由基隆市○○○路往中山二路方向行駛，途經基隆市○○○
    路八五號前，應注意兩車併行之間隔，並隨時採取必要之安全措施，而依當時之
    情形，又無不能注意之情形，竟疏於注意，於上開地點，未保持兩車併行之間隔
    ，擦撞同向由郭祈旺所駕駛之ＧＮＹ─六六二號重機車，致郭祈旺因此胸腔內出
    血、雙側肋骨多段骨折不治死亡，因認被告甲○○不無涉犯刑法第二百七十六條
    第二項業務過失致人於死罪嫌云云。
二、按犯罪事實，應依證據認定之，無證據不得推定其犯罪事實；又不能證明被告犯
    罪者，應諭知無罪之判決，刑事訴訟法第一百五十四條、第三百零一條第一項分
    別定有明文。次按刑事訴訟法上所謂認定犯罪事實之證據，係指足以認定被告確
    有犯罪行為之積極證據而言，該項證據自須適合於被告犯罪事實之認定，始得採
    為斷罪資料。如未能發現相當證據，或證據不足以證明，自不能以推測或擬制之
    方法，以為裁判之基礎。又刑事訴訟上證明之資料，無論其為直接或間接證據，
    均須達於通常一般之人均不致有所懷疑，而得確信其為真實之程度，始得據為有
    罪之認定，若其關於被告是否犯罪之證明未能達此程度，而有合理性懷疑之存在
    ，致使無從形成有罪之確信，根據「罪證有疑，利於被告」之證據法則，即不得
    遽為不利被告之認定，此分別有最高法院二十九年上字第三一○五號、四十年臺
    上字第八六號、七十六年臺上字第四九八六號判例可資參。且認定犯罪事實所憑
    之證據，雖不以直接證據為限，間接證據亦包括在內；然而無論直接或間接證據
    ，其為訴訟上之證明，須於通常一般之人均不致有所懷疑，而得確信其為真實之
    程度者，始得據為有罪之認定，倘其證明尚未達到此一程度，而有合理之懷疑存
    在時，事實審法院復已就其心證上理由予以闡述，敘明其如何無從為有罪之確信
    ，因而為無罪之判決，尚不得任意指為違法（最高法院七十六年度台上字第四九
    八六號判例參照）。
三、公訴意旨認被告涉犯刑法第二百七十六條第二項業務過失致人於死罪嫌，無非以
    道路交通事故調查報告表(二)中標註位置情況及證人乙○○倒地位置暨被告所
    駕交通車右後輪弧之擦撞痕跡等為據而論斷云云。訊據被告甲○○否認有業務過
    失致人於死犯行，其於警訊、偵查、原審與本院調查審理時，先後辯稱略以：「
    伊在其正常車道行駛，並未碰撞到死者，因當時聽到車外有「ㄎㄛ」、「ㄎㄛ」
    的聲音，才停車下車查看」等語。經查：
(一)、刑法上之過失，其過失行為與結果間，在客觀上有相當因果關係始得成立。所謂
    相當因果關係，係指依經驗法則，綜合行為當時所存在之一切事實，為客觀之事
    後審查，認為在一般情形下，有此環境、有此行為之同一條件，均可發生同一之
    結果者，則該條件即為發生結果之相當條件，行為與結果即有相當之因果關係。
    反之，若在一般情形下，有此同一條件存在，而依客觀之審查，認為不必皆發生
    此結果者，則該條件與結果不相當，不過為偶然之事實而已，其行為與結果間即
    無相當因果關係（最高法院七十六年台上字第一九二號判例）。本件死者郭祈旺
    雖於前開時地因胸腔內出血、雙側肋骨、胸骨多段骨折而死亡，業經臺灣基隆地
    方法院檢察署檢察官督同法醫師相驗屬實，有相驗屍體證明書、驗斷書等附卷可
    稽，而堪認死者係因交通事故致死，然依前開說明，仍應審酌被告甲○○就死者
    郭祈旺之死亡，有無因果關係。
(二)、本件道路交通事故調查報告表(二)現場圖中間右側備註欄（共有六個
    註）與圖中暨當事人欄符號完全不同，現場圖中間右側備註欄僅係
    用以標明該件事故現場狀況，而列出共六項，本來應用Ａ、Ｂ、Ｃ、Ｄ、Ｅ、Ｆ
    之類以資區別，因疏忽而再使用標明在備註欄，而現場圖圖中的
    係代表三個當事人（被告、死者及證人乙○○）行進的方向，與當事人欄符
    號雖一致，惟因制作現場圖時除機車尚留在現場外，並無其他當事人在場
    （包括交通車亦已駛離現場），故僅表示行進方向，而非標明肇事地點及位置等
    情，已據當時到場制作現場圖之警員丙○○、洪國雄證述明確，參以備註欄係
    記載「死者頭戴工作帽」字樣，惟以現場圖圖中的及當事人欄係指行人乙○○對照觀之，足見備註欄確與現場圖中之及當事人欄之截然
    不同，備註欄中的乃符號引用上之疏忽，應可認定，是公訴意旨誤
    將備註欄引為係現場圖中之說明或註解，則依此所為推論自無可採
    。
(三)、公訴意旨雖以被告甲○○未注意兩車併行之間隔，然查，依據被告甲○○於警訊
    所稱：「當時我聽到右後側有碰到聲音，接續有東西滾動聲音」等語（警卷第四
    頁反面）以及證人黃福星所陳機車與交通車之位置（相驗卷第三七頁），可見機
    車應在交通車之右後方，則以二車同向之情狀，交通車是否必需在右後側之機車
    靠近車身時，隨時注意車後機車狀態以為應對，並即靠向左側車道行駛，以隨時
    保持與其右側車後與機車之併行間隔，或在交通車右後方之機車，應保持與其左
    前方之交通車併行之間隔，即不無疑問，是公訴意旨逕認行車在前之被告，需注
    意右後側之機車，並應與之保持安全間隔，與交通常規不符，已乏依據。再依證
    人黃福星所陳繪製之肇事路段前之路邊「違規停車情形嚴重」（相卷第四十頁）
    ，顯見郭祈旺於肇事地點之前，必需經過「違規停車情形嚴重」區域，則其是否
    需向左靠汽車車道，以避免「違規停車情形嚴重」區域，而無法與在其左前方之
    交通車保持安全距離，亦非無疑。而被告甲○○所陳：「當時我聽到右後側有碰
    到聲音，接續有東西滾動聲音」等情，與證人所陳：「當時我走在前面，機車往
    我身上撞下去，我就跌昏了一下，醒來就見機車及騎士倒在我前方。機車倒在我
    前方，在前為機車騎士」等語（相卷第二六頁反面），以及現場掉落之黃色安全
    帽（相卷第十七頁），足見聲音應分別為郭祈旺之機車撞擊乙○○與安全帽掉落
    地上之聲音。
(四)、本案原經不起訴處分，再議發回要旨雖以：「行人未受傷，可見機車車速不快，
    若無遇有強大撞擊力，死者所乘機車，既能以八點五公尺之剎車距離不能謂未穩
    住車身，何以有再產生七點三公尺之括地痕，最後撲倒路面，因胸腔出血，兩側
    肋骨多段骨折死亡，死者非無可能因被告駕駛交通車太過逼近機車專用道，於死
    者剎車後擦撞被害人，致死者在機車道留有八點五公尺之剎車痕後，再留下七點
    三公尺之刮地痕，又剎車痕係在機車道之最右側，且呈直線，顯已能控制機車車
    身，而所產生之刮地痕則在機車左測，足見刮地痕之起點應係遭受外力撞擊之起
    點，本件車禍有無於死者撞擊行人後剎車時，因而疏失撞擊死者，使機車產生七
    點三公尺之刮地痕，致死者受重創於死之責任」，但依前司法行政部六十二年五
    月九日六二函刑決字第四六四號函轉交通部道路交通安全督導會訂交導登六二字
    第二三二號函所附之一般公路汽車煞車距離行車速度對照表所示，將八點五公尺
    加上七點三公尺，換算被告於肇事當時之行車速度，應在時速六十公里左右，如
    再加上撞擊行人所減少之磨擦力與阻力，則郭祈旺之車速顯超過六十公里，而肇
    事路段限速四十公里（相卷第十四頁道路交通事故調查報告表(一)），郭祈旺行車
    是否超速違規，非無疑問。又被告已陳明事發時之車速約三五至四十公里（警卷
    第五頁），則郭祈旺既自後方超速接近在前之被告所駕交通車，如認在前行駛之
    被告所駕交通車，「逼進」與「擦撞」死者，顯與證據不合。
(五)、再死者肇事後倒於其機車行進方向前方，一隻左鞋留在機車踏板上，右鞋則拋向
    前方而落於遠處之機車道與路旁間，而非汽車道（相卷第十七頁相片），則被告
    之交通車如何跨越被告之倒地且無任何擦撞痕（見相卷第六頁檢察官勘驗筆錄與
    卷附機車相片）偉士牌機車後，再如再議發回意旨所認之：「撞擊死者，使機車
    產生七點三公尺之刮地痕，致死者受重創於死」，是前開再議發回所述，顯與卷
    附證據不符。死者經相驗，雖於驗斷書載：「胸腔內血氣胸，兩側全部肋骨、胸
    骨多段骨折」，但死者身上並無任何經車輛輾壓痕跡（警卷第九制十一頁相片）
    ，且如被交通車輾壓，當非僅前開傷勢，是死者之妻稱死者被汽車輪輾壓（相卷
    第二六頁），與事證不合。而死者所騎機車為重型偉士牌機車（相卷第十七頁相
    片），該型機車重心在後方，駕駛不如現時俗稱小綿羊機車之靈活，為社會大眾
    週知之事實，其既產生長達八點五公尺之剎車痕，何能如再議發回之「顯已能控
    制機車車身」，而所產生之剎車痕與刮地痕均呈斜線（相卷第十五頁、第十七頁
    相片），並非直線，再議發回要旨認為直線亦與證據不同。是其推論「刮地痕之
    起點應係遭受外力撞擊之起點。死者非無可能因被告駕駛交通車太過逼近機車專
    用道」等，亦無足取。且依剎車痕與刮地痕均呈斜線自機車道斜向汽車道之證據
    ，應可認係死者之機車逼進汽車道，而有未保持安全間隔之疑。另死者以超過六
    十公里速度，駕上述重心在後輪，社會通念認操控不易之偉士牌機車，先撞行人
    後，剎車痕與刮地痕合計超過十五公尺，一隻右鞋於倒地後拋至前方機車道與路
    旁前方遠處，則以如此速度計算，以及其傷痕均在臉正面與胸前及左膝蓋脛骨挫
    傷（相卷第九頁驗斷書），而背部無任何傷痕等，足見死者是面朝下撲倒在地，
    則其以前開速度狀態，撲倒在地，適與所呈傷勢穩合，此傷顯非所謂擦撞所致甚
    明。
(六)、道路交通事故調查報告表雖由承辦警丙○○書寫：「車失控跌倒時與左側車右後
    輪幅發生擦撞肇事」（相卷第十五頁），又檢察官上訴三審雖以被告所駕之車確
    與被害人所駕機車擦撞，並認當日員警在交通車右後輪弧及右後車尾採得新擦、
    刮痕（偵續卷第十五頁正面、原審卷第九四頁、第九五頁所附相片），因此推論
    ：「依其高度推測刮痕可能係機車腳踏板或擋風板下沿造成，擦痕可能係與當時
    騎乘機車之被害人身體接觸造。如被告未侵入被害人機車道，兩車豈可能會有任
    何碰觸」，然查，上訴意旨係以「推測」為前提推論，並非以確實之「證據」為
  推論，是其以不確定之假設為前提自行導出二車碰撞之結論，此與最高法院四十
    年度台上字第八六號判例：「事實之認定，應憑證據，如未能發現相當證據，或
    證據不足以證明，自不能以推測或擬制之方法，以為裁判基礎」，已有未合，再
    原審檢察官於案發次日之八十四年十二月十三日上午十二時十分會同乙○○、被
    告、交通隊、刑事組、憲兵隊等多人，至基隆市○○街西四號碼頭前停車廠勘驗
    該交通車與被害人之機車，勘驗筆錄已詳載：「交通車並無任何肇事跡象，勘驗
    機車僅發現檔風玻璃碎碎，車身未有車輾壓的痕跡」（相卷第六頁），以檢察官
    之偵查專業以及會同前開交通隊、刑事組、憲兵隊等多位司法警察之甫於案發後
    之勘驗，自應確實可採。檢察官上訴三審，置此第一審檢察官所為之有利被告勘
    驗筆錄不論，亦有未洽。
(七)、至道路交通事故調查報告表上雖載；「汽車右後車尾擦痕高一點二三公尺。汽車
    右後輪弧擦痕高零點五五公尺」（相卷第十五頁），而原審法院於八十七年三月
    四日履勘現場與當日囑交通隊警員洪國雄採得擦痕，在筆錄上記載：「在系爭交
    通車右後車尾旁高約一．二三公尺，據警員洪國雄表示是在最右後車尾側面反光
    警告車鈕斜左上方並無刮痕，僅有類似物體擦過的痕跡，僅為擦痕，至於右後側
    車弧上面的刮痕還在，警員丙○○、洪國雄表示當天晚上比較暗沒有測量高度，
    但有照相」等語（原審卷第九四頁反面第四行），然此時間與檢察官甫於案發次
    日之勘驗時間相距已有二年餘，而肇事車既為交通車，則顯然上班時間必需運轉
    ，則二年後再履勘已在道路上運轉二年餘之該交通車，因檢察官於日間勘驗，警
    員係夜間觀察，則是否宜採甫於案發之檢察官所為之勘驗筆錄所載：「交通車並
    無任何肇事跡象」，已非無疑。至警員所稱之照相，相卷第十七頁固有一張輪弧
    相片，但此高度與卷附機車擋風板不相當，且機車擋風板之材質為橡膠材質（相
    卷第十六頁附相片），何能造成金屬輪弧之刮痕（相卷第十六頁附相片），而僅
    有一張交通車後之相片（相卷第十六頁附相片），亦無法辨認出任何「擦痕」，
    且警員洪國雄於案發後次日隨同檢察官勘驗，已在檢察官之勘驗認交通車無任何
    肇事痕跡之筆錄上簽名，以其交通警察之每日例行處理交通事故工作，在二年餘
    後，再隨同原審勘驗，衡情應以其於甫案發後隨同檢察官勘驗，在筆錄上簽名之
    勘驗結果較為接近與真實可採，是其道路交通事故調查報告表所載之車尾擦痕與
    警員洪國雄二年後後所陳之車尾擦痕不僅與機車、交通車在案發次日之檢察官勘
    驗狀態不合，且肇事當日所攝之相片亦無足觀察有所謂之擦痕，自不宜為被告不
    利事證。
(八)、原審法院雖於八十七年三月四日命被告駕駛系爭交通車在肇事地點履勘（原審卷
    第六四頁），並以本件被告所駕交通車在右後車尾側面反光警告車鈕斜上方並無
    任何刮痕，僅有類似物體擦過之痕跡（非常輕微，若不仔細辨認，無法查知），
    而右後側車弧輪上面雖有刮痕，惟僅高０．五五公尺。然以死者所駕機車把手離
    地面高約一公尺（參卷附路交通事故調查報告表(二)）之高度與交通車輪弧刮痕高
    度相差幾近一倍，且縱認丙○○所書之交通車後擦痕屬實，然高度亦為一點二三
    公尺，而與機車把手高度一公尺不符，更何況把手前方尚有突出之前輪與檔風板
    ，如何在未先碰撞前輪與檔風板下撞及把手。是公訴意旨以被告所駕交通車右後
    輪弧或後車身有擦撞痕跡，逕謂係被告擦撞死者機車，尚有未合。且縱認交通車
    後有擦痕，惟交通車與機車均為同向行駛，在後之機車擦撞行車在前之交通車車
    後，行車在前之交通車應無肇事責任已甚為明顯。至公訴意旨認被告未保持併行
    間隔，又主張被告車後與死者擦撞或撞擊右後輪弧，未免前後矛盾。又以現場圖
    機車在地面上留有一條八．五公尺剎車痕在先，之後始有一條七．三公尺的刮地
    痕及死者機車車頭朝東南方向，後輪東北向留有血漬等點觀之，死者當時所駕機
    車車速甚快，至為顯然。再佐以證人乙○○於偵查中證稱：「當時因路旁小客車
    占用行人道，伊遂沿路旁白線行走，突然為機車從後撞擊左腿，伊跌倒後隨之昏
    昡，待清醒後發現該機車及騎士人車倒地在前方約三公尺處；並稱伊被撞倒前，
    並未聽到什麼聲音」等語，是死者應係撞及行走在機車專用道邊緣之行人乙○○
    後，本件車禍事故方才再發生應堪認定。另參之證人黃福星於偵查中亦表示依當
    時伊所站立之位置看交通車，交通車應未侵入慢車道等語，加以死者所騎之機車
    在地面留有刮地痕約七．三公尺，其右側擋風皮破損、左側車身之擦痕復均與交
    通車上之擦痕不相符合，故被告所駕駛之交通車並未擦撞到死者所駕機車，無庸
    置疑。又法院自依自由心證為證據判斷時，不得違背經驗法則，所謂經驗法則，
    係指吾人基於日常生活經驗所得之定則，並非個人主觀上之推測（最高法院三十
    一年度上字第一三一二號判例）。本件機車為傳統的偉士牌機車（車型為VESPAP
    X150E，相卷第十七頁相片）， 腳踏板與擋風板均在前輪後方，前輪為最突出點
    ，檢察官上訴三審意旨稱在前輪突出點後方之「腳踏板」與「擋風板」與被告所
    駕交通車擦撞，亦與機車之證物狀態不符，顯屬推測之詞。
(九)、至被告所稱聽到「ㄎㄛ」、「ㄎㄛ」聲響及證人黃福星於偵查中所證述聽到卡卡
    ．．．類似塑膠類撞擊之聲音一節，經查本件車禍發生時，死者係佩戴黃色塑膠
    工作帽，其材質為塑膠，落地後會造成類似「ㄎㄛ」「ㄎㄛ」或「卡」「卡」之
    聲響，原審法官於八十七年三月四日命死者家屬攜帶與死者當時佩戴之工作帽相
    同之工作帽（原死者所戴之工作帽已不復見，現扣案之工作帽為八十七年三月四
    日現場履勘時扣案），而原審法官與被告、告訴人丁○○○暨辯護人、告訴代理
    人等人，則坐於交通車內，命被告駕駛該交通車於肇事地點，在引擎繼續發動、
    交通車門窗密閉情形下，由原審法院司機坐在巡邏車上（據告訴人表示死者所騎
    偉士牌機車早已交由其女婿，故以高度相仿之巡邏車代之），持黃色工作帽以拋
    物線方式，持續扔擲五分鐘結果，發現在該路段車流量擁擠（基隆市○○○路車
    流量本來就大，本件案發時間復為下午六時許，為一般下班、放學尖峰時段）、
    車輛過往頻繁及交通管制警哨聲不斷干擾（因該路段僅為二線道，本件交通車依
    事故當時停駛在遵行車道上，遂僅留對向單線道，乃由交通隊全面管制交通）情
    形下，猶清晰可聞黃色工作帽落地之「、」聲音，有勘驗筆錄一份可資參照
    ，足見被告所稱聽到「ㄎㄛ」、「ㄎㄛ」聲音始停車下車查看一節為真，而證人
    黃福星於偵查中所稱聽到「卡、卡」類似塑膠類撞擊聲音確為死者所佩戴之黃色
    塑膠工作帽於死者倒地時脫出撞碰地面聲音無訛，參以前述被告對於本件車禍並
    無過失等情，堪認所謂「ㄎㄛ」、「ㄎㄛ」或「卡、卡」聲音均非被告所駕交通
    車擦撞死者機車所造成。
(十)、於本件車禍肇事時，證人乙○○係行走於機車道與行人道中間之白線即機車道邊
    緣，其當時係穿著黑色皮衣，車禍後在背後腰上面有破損及磨擦痕跡，且皮衣因
    強力磨擦而露出白色痕跡，有照片附卷足資對照，並經當時制作現場圖之警員洪
    國雄、丙○○結證陳述甚明在卷。證人張錦桐於偵查稱：「被害人騎機車自後方
    撞上伊後，伊就跌倒，見被害人人車倒於伊前方約三公尺處等語」（見相卷第四
    頁），依被害機車之刮地痕為七點三公尺計算，與證人所陳，證人似倒於刮地痕
    起點算起四點三公尺位置，而或有於證人被撞前，被害人所騎乘之機車似已因其
    他原因而側倒刮地之疑議，然而，被害人之機車刮地痕已達七點三公尺，以如此
    之速度，自後撞擊亦為被害人之行人乙○○，乙○○之身體並非重於機車之物體
    ，如何能自被告受機車撞擊後，就地倒於原地不動，而反而機車在其前方？是乙○○於自背後被撞擊後，依慣性原理，亦應往前跌出，應無可能就地不動，跌於
    被撞擊地，況道路交通事故調查報告表之現場圖亦無證人乙○○倒地與機車倒地
    距離為四點三公尺之記載，是前開疑義即推論「證人乙○○似倒於刮地痕起點算
    起四點三公尺位置」，尚乏依據。且死者所駕機車剎車痕長達八．五公尺在先，
    且係自內側往外，呈現不規則之線條，而證人即當時行走於死者所駕機車前方之
    行人乙○○又係在未聽到任何聲響即遭撞昏，其皮衣背後復因磨擦受損而破裂，
    待清醒後卻發現死者及機車反而在伊前方約三公尺處，足見死者當時車速甚快，
    因行人乙○○穿黑色皮衣，且時值冬日（十二月十二日）傍晚六時左右，天色已
    暗，不易察覺，迨發現有行人行走在前，已然閃避不及，為閃避行人，卻反而失
    控，致撞及行人後，再往車道內側滑行，此由其刮地痕係在後，並長達七．三公
    尺可知，故死者當時車速極快，無法穩住車身，應可斷定。況如死者於撞及行人
    後又與被告所駕交通車擦撞，依慣性原則，當有較明顯偏外側之刮地痕，且因有
    外力（擦撞）加入，應呈現不規則狀方符常情，惟本件刮地痕卻自刮地痕起始點
    呈現往左側偏向交通車車道之線條，並無偏外狀況，是被告所駕交通車確未擦撞
    到死者所騎機車至明。至證人交通警員丙○○於偵查雖稱：「若輕微碰撞亦有可
    能因慣性往內偏（偵續字第一號卷第十六頁）」，惟按犯罪事實之認定，應憑真
    實之證據，倘證據是否真實尚欠明顯，自難以擬制推測之方法，為其判斷之基礎
    （最高法院五十三年度台上字第六五六號判例參照）。所謂證人為於公判庭陳述
    其所親自見聞之情，但非其判斷或推測之詞，證人丙○○前開所陳，並非其於現
    場所見之情，而係其個人經驗之陳述，此部分所陳因與待證事實無涉且與事證不
    符，自不宜為被告不利事證。且查證人之證言，依內容可分為體驗之供述與意見
    之供述，前者係就親身體驗之客觀事實所為之供述，原則上具有證據能力；後者
    則供述其個人判斷某事項之意見，因一般證人對該事項未必具備專門知識經驗，
    自不免生個人主觀偏見與錯誤臆測之危險，刑事訴訟法乃於第一百六十條明定其
    不得作為證據，此即學理上所謂之意見法則。但證人於供證時常就其體驗事實與
    個人判斷意見參雜不分，一併供述，事實審法院自應將其中無證據能力之屬於證
    人意見部分予以排除（最高法院八十八年度台上字第二一九六號判決參照），前
    開證人丙○○所陳係供述其個人判斷其事項之意見，依上述說明，自不宜引為證
    據，併此敘明。
(十一)、按鑑定人之鑑定，雖足為證據資料之一種，但鑑定報告顯有疑義時，審理事實之
    法院，仍應調查其他必要之證據，以資認定，不得專憑不實不盡之鑑定報告，作
    為判決之唯一證據（最高法院四十年度台上字第七一號判例）。被告所駕交通車
    係依遵行車道行駛，並未逾越車道駕駛，已經臺灣基隆地方法院檢察署檢察官將
    本件送台灣省基宜區車輛行車事故鑑定委員會鑑定後，再送台灣省車輛行車事故
    覆議鑑定委員會覆議結果，均認死者郭祈旺駕駛重機車未注意車前狀況，未及時
    採取安全措施，致撞及同向前行行人乙○○後，再與被告駕駛之交通車右後側擦
    撞（鑑定認兩車有擦撞部分，與前開論述之事證不符，依前開判例意旨，此部分
    不宜採為證據，附此敘明），為肇事原因，被告並無肇事因素在案，有鑑定意見
    書、覆議結果函各一份在卷可佐，是被告尚無應注意，能注意而不注意之過失情
    事。
四、綜上，本案尚未達於通常一般之人均不致有所懷疑，得確信其為真實之程度，而
    有合理性懷疑之存在，本院無從形成有罪之確信。此外，復查無其他積極證據足
    資認定被告涉有業務過失致死罪嫌，既不能證明被告犯罪，根據「罪證有疑，利
    於被告」之證據法則，依法應為無罪之諭知，原審以不能證明被告犯罪而為其無
    罪之諭知，經核原判決並無違誤，檢察官循告訴人之請求以前詞，認被告應負責
    任云云提起上訴，以推測之詞指摘原判決不當，請求撤銷改判為無理由應予駁回
    。
五、據上論斷，應依刑事訴訟法第三百六十八條，判決如主文。
本案經檢察官鍾鳳玲到庭執行職務。
中    華    民    國    九十    年      八        月        十五        日
                              臺灣高等法院刑事第七庭
                                  審判長法  官  吳  啟  民
                                        法  官  林  瑞  斌
                                  法  官  施  俊  堯
右正本證明與原本無異。
檢察官如不服本判決應於收受送達後十日內向本院提出上訴書狀，其未敘述上訴之理
由者並得於提起上訴後十日內向本院補提理由書（均須按他造當事人之人數附繕本）
。
                                        書記官  顏  志  豪
中    華    民    國    九十    年       八       月        十七        日


司法院資訊處製作；財團法人民間司法改革基金會備份。
